【裁判字號】    89,上易,2629
【裁判日期】    890822
【裁判案由】    偽造文書
【裁判全文】
臺灣高等法院刑事判決                          八十九年度上易字第二六二九號
    上  訴  人
    即  被  告  甲○○
右上訴人因偽造文書案件，不服臺灣桃園地方法院八十九年度易字第七五九號，中華
民國八十九年五月二十二日第一審判決（起訴案號：臺灣桃園地方法院檢察署八十八
年度偵字第一八三一一號）提起上訴，本院判決如左：
    主      文
上訴駁回。
    事      實
一、甲○○因開計程車時與自稱「陳國平」姓名年籍不詳之成年男子結識，竟共同基
    於行使變造特種文書及使公務員登載不實事項於公文書之概括犯意聯絡，先後於
    （一）「陳國平」於民國八十八年九月間，在桃園縣桃園市○○路四一六號「交
    通部公路局新竹區監理所桃園監理站」（下稱桃園監理站）前，向張燦禮稱只要
    交付國民身分證、照片二幀及普通汽車駕駛執照登記書（起訴書誤繕為體檢表）
    及新台幣（以下同）二萬元，即可以代為辦理駕照，張燦禮基於犯意之聯絡，即
    依「陳國平」之言交付該等證件及金錢，「陳國平」取得該證件後，遂與甲○○
    約於八十八年十月四日在屏東監理站見面，甲○○並將自己之相片交予「陳國平
    」，「陳國平」於取得後之不詳時間，在該地區不詳地點，將張燦禮之國民身分
    證換貼甲○○之相片予以變造，再交由甲○○至屏東「仁滿醫院」身體檢查，之
    後在普通汽車駕駛執照登記書上填載張燦禮年籍資料及黏貼自己相片，並出示變
    造張燦禮國民身分證予以行使，足以生損害於內政部對國民身分證管理之正確性
    ，經取得合格之體檢資格，甲○○自行影印變造張燦禮國民身分證一枚便於背誦
    之用，於翌日（即五日）下午至位於屏東縣屏東市○○路二二二號「交通部公路
    局高雄區監理所屏東監理站」（下稱屏東監理站），併將普通汽車駕駛執照登記
    書及變造張燦禮之國民身分證，交予不知情之屏東監理站公務員予以行使，足以
    生損害於內政部對國民身分證管理正確性，並使該名公務員將甲○○冒張燦禮名
    義報考自小客車之不實事項登載在職掌之普通汽車駕駛執照登記書上，於當日通
    過筆試及路考，接續使屏東監理站不知情之公務員郭中方，將前開冒名考照之不
    實事項，分別登載在答案卡考驗成績紀錄表及普通汽車駕駛執照登記書上，並評
    定筆試交通規則成績為八十七．五分，路考成績為九十分，而核發張燦禮名義之
    普通小型車駕駛執照一枚，甲○○事後將張燦禮之國民身分證及自小客車駕駛執
    照各一枚交給「陳國平」，並向「陳國平」領取新台幣一萬元費用，「陳國平」
    則將變造之張燦禮國民身分證換貼回張燦禮本人相片後，寄還給張燦禮。（二）
    八十八年八月間，在桃園縣桃園市○○路四一六號新竹區監理所桃園監理站前
    ，甲○○見劉世文正欲前往體檢，即去前對劉世文稱有辦法幫忙辦到大貨車駕駛
    執照，費用須二萬元，劉世文應允，甲○○即向有犯意聯絡之劉世文取得國民身
    分證及普通小型車駕駛執照各一枚後（起訴書將普通汽車駕駛執照登記書贅繕為
    體檢表），連同自己相片一併交給「陳國平」於不詳時間，在台灣某不詳地區，
    將劉世文之國民身分證及普通小型車駕駛執照均換貼甲○○相片，同時予以變造
    後交給甲○○，再由甲○○於同年九月十五日攜帶至桃園縣中壢市○○街「永康
    醫院」，在普通汽車駕駛執照登記書表格上填載劉世文之年籍資料及黏貼自己相
    片，並出示變造劉世文國民身分證予以行使，足以生損害於內政部對於國民身分
    證管理正確性，取得合格體檢資格後，於同年九月二十八日再至桃園監理站，連
    同變造之普通汽車駕駛執照登記書、劉世文國民身分證及普通小型車駕駛執照，
    交給桃園監理站不知情之公務人員予以行使，足以生損害於內政部對於國民身分
    證管理正確性、交通部公路監理單位對汽車駕駛執照管理正確性，並使該名不知
    情之公務員，將甲○○冒劉世文名義報考大型車駕駛執照之不實事項登載於職掌
    之普通汽車駕駛執照登記書上，甲○○於同年十月十九日下午二時三十分許，冒
    充劉世文名義參加路考時，接續使桃園監理站監考官李木森將冒名考照之不實事
    項登載在職掌之考驗成績紀錄表上，嗣李木森查覺變造劉世文證件上並無鋼印，
    遂報警而查獲上情，並扣得變造劉世文國民身分證、普通小型車駕駛執照及變造
    張燦禮國民身分證影本各一枚。
二、案經桃園縣警察局桃園分局報請台灣桃園地方法院檢察署檢察官偵查起訴。
    理      由
一、右揭事實，業據被告甲○○於本院審理時供承不諱，核與證人劉世文於警訊、偵
    查中及原審審理時證稱八十八年八月間，在桃園縣桃園市○○路四一六號新竹區
    監理所桃園監理站前，伊欲前往體檢，被告即去前對伊稱有辦法幫忙辦到大貨車
    駕駛執照，費用須二萬元，即交付國民身分證、小客車駕照及照片，當時被告說
    可以代為至駕訓班報名」，張燦禮證稱於八十八年九月間，在桃園監理站前，有
    一名男子向伊稱只要交付國民身分證、照片二幀及普通汽車駕駛執照登記書（即
    體檢表）及新台幣二萬元，即可以代為辦理駕照，於八十八年有初有將身分證寄
    還照片未還等語相符，而被告冒劉世文名義至桃園監理站參加路考一節，亦經證
    人即桃園監理站監考官李木森於警訊時證述有名男子拿劉世文的證件前來欲考普
    通大貨車駕照，考一半時伊發現該證件有可疑，上面沒有鋼印才報警得知是偽造
    前來考照等語無訛，並有桃園監理站普通汽車駕駛執照登記書、考驗成績書，屏
    東監理站汽車駕駛人答案卡、考驗成績書及普通汽車駕駛執照登記書，變造劉世
    文之國民身分證、自小客車駕駛執照正本及變造張燦禮國民身分證影本附卷可稽
    ，足徵被告自白與事實相符，被告雖另供稱劉世文係與「陳國平」接洽，伊只負
    責考照，惟此與其以前所供不一，亦與劉世文於偵查中堅決指認係與被告接洽者
    ，當時姓陳之人在旁邊，與被告說話，但未與其談話者不符（偵卷第四十九頁）
    ，足認被告該部分之辯解不足採信，本件事證明確，被告犯行洵堪認定。
二、核被告所為，係犯刑法第二百十六條、第二百十二條行使變造特種文書罪，同法
    第二百十四條使公務員登載不實事項於公文書罪。查劉世文、張燦禮二人雖矢口
    否認委請被告當「槍手」代考駕照云云，惟其等二人對被告或「陳國平」素昧平
    生，豈有任意將國民身分證等證件交付他人之理，又考領駕駛執照唯有親身赴試
    一途，此為公眾所週知之事實，劉世文復有小客車駕駛執照豈可諉為不知，其僅
    花二萬元即可坐享其成，取得大貨車駕駛執照（見偵卷第十二頁反面），而張燦
    禮既赴桃園監理站填載普通汽車駕駛執照登記書參加考試，豈有再委託不相干之
    「陳國平」代為報名駕訓班再通知考試與常情不合之情節？張燦禮若未同意「陳
    國平」代為考照，被告豈有隻身遠赴屏東監理站代為考領自小客車汽車駕駛執照
    ？是被告與「陳國平」就前開犯行分別與劉世文（八十八年八月間之行為）及張
    燦禮（八十八年九月間之行為）間，顯有犯意聯絡及行為分擔，為共同正犯。其
    等變造特種文書後持以行使，變造之低度行為，為行使之高度行為所吸收，均不
    另論罪。而被告為達冒名考照之同一目的，接續使同一公路監理單位不知情之公
    務員填載不實事項於職掌公文書上，為接續犯，應論以一罪。又被告先後多次行
    使變造特種文書及使公務員登載不實事項於公文書之犯行，時間緊接，犯罪構成
    要件相同，顯係各基於概括犯意為之，應均依刑法第五十六條連續犯規定各論以
    一罪，並均加重其刑。被告所犯前開二罪間，有方法結果之牽連關係，依刑法第
    五十五條規定，從一重之使公務員登載不實事項於公文書罪處斷。原審依刑法第
    二十八條、第五十六條、第二百十六條、第二百十二條、第二百十四條、第五十
    五條、第三十八條第一項第二款，罰金罰鍰提高標準條例第一條前段，並審酌被
    告冒名代為考領駕駛執照，使未具有駕駛技術之人巧取駕駛執照使用，除破壞證
    照制度之完整性，倘該名駕駛人藉此駕車上路，勢必危害公眾交通安全，及犯後
    態度等一切情狀，量處有期徒刑八月，另就扣案之變造劉世文之普通小型車駕駛
    執照及國民身分證，及變造張燦禮國民身分證影本一紙（附於偵卷第十七頁），
    所換貼被告之相片三張（張燦禮部分為影本），認係被告所有供犯罪所用之物，
    依刑法第三十八條第一項第二款規定諭知沒收，其認事用法及量刑均無不合，應
    予維持，被告上訴意旨請求為緩刑之宣告，惟被告之行為，依上所陳，破壞證照
    制度之完整性，抑且足以生損害於內政部對於國民身分證管理正確性，本院認為
    不宜緩刑，是其上訴意旨為無理由，應予駁回。至於，變造張燦禮國民身分證所
    換貼被告之相片一張，既經原審檢視張燦禮庭呈之國民身分證，業已更換回張燦
    禮相片，且經影印在卷可參，足見被告相片業已撕下，且乏證據證明尚仍存在，
    顯已滅失，此部分爰不另為沒收之諭知。
據上論斷，應依刑事訴訟法第三百六十八條，判決如主文。
本案經檢察官沈世箴到庭執行職務。
中      華      民      國    八十九    年      八      月    二十二    日
                              臺灣高等法院刑事第二十一庭
                                  審判長法  官  葉  騰  瑞
                                        法  官  莊  明  彰
                                        法  官  黃  國  忠
右正本證明與原本無異。
不得上訴。
                                        書記官  劉  貞  達
中      華      民      國    八十九    年      八      月     三十     日


司法院資訊處製作；財團法人民間司法改革基金會備份。
